臺灣高等法院高雄分院民事裁定　　　　 100年度家抗字第33號
抗　告　人　王裕國
相　對　人　王建鵬
　　　　　　王馥柔
　　　　　　王馥玫
前列三人共同
法定代理人　陳惠玲
上列抗告人與相對人間請求給付扶養費事件，抗告人提起反訴，
並對於民國100 年8 月25日臺灣高雄地方法院99年度家訴字第11
7 號所為裁定提起抗告，本院裁定如下：
    主  文
抗告駁回。
抗告程序費用由抗告人負擔。
    理  由
一抗告意旨略以：緣兩造間請求給付扶養費事件，抗告人向相對
  人提起反訴，關於對相對人即反訴被告陳惠玲請求返還指定贍
  養財產用益餘額12,336,281元，及返還抗告人交付其所保管之
  金、銀飾與鑽戒部分，為非訟事件法第127 條第1 項所規定之
  非訟事件，應依非訟事件法第13條、第14條規定徵收裁判費。
  詎原法院核定上開反訴請求訴訟標的價額為新臺幣（下同）12
  ,900,386元，裁定應徵收第一審裁判費125,608 元（下稱原裁
  定）。原裁定有所違誤，爰提起本件抗告，請求廢棄原裁定關
  於核定訴訟標的價額部分等語。
二按法院依民法第1055條之規定，為酌定、改定或變更離婚夫妻
  對於未成年子女權利義務之行使或負擔時，得命交付子女之處
  分，並為法院宣告停止親權、監護權時，有關對於未成年子女
  權利義務之行使負擔事件所準用，此觀非訟事件法第127 條第
  1 項及第130 條之規定自明。而未成年子女須置於監護人之保
  護下始能由其善盡監護之責，可見交付子女乃酌定、改定或變
  更監護權及法院宣告停止親權、監護權時，定未成年子女權利
  義務行使或負擔之重要內容而密不可分。則與監護人基於親權
  之行使請求交付子女相對立之改定監護人之請求，雖規定於上
  開非訟事件法中，但既與交付子女請求之標的及其防禦方法密
  不可分，自難謂無相牽連關係，且法又未禁止以訴訟方式為之
  ，為符合監護事件在追求符合目的性、妥當性、公益性、繼續
  性及迅速性之要求，應認監護人基於親權之行使請求交付子女
  之訴訟程序中，許有利害關係而得請求改定監護人之對造提起
  反訴，庶能一併解決彼此間之紛爭，而達紛爭一次性解決之訴
  （非）訟經濟目的（最高法院民國97年度台上字第139 號裁判
  意旨參照）。亦即，民法第1055條關於「未成年子女權利義務
  之行使或負擔」得由夫妻之一方、主管機關、社會福利機構或
  其他利害關係人聲請法院酌定之規定，其程序固得依非訟事件
  法第127 條規定循非訟事件法之程序為之，關於「未成年子女
  權利義務之行使或負擔」之內容包括「交付子女、會面交往之
  方式及期間、給付扶養費、交付身分證明文件或其他財物，或
  命為相當之處分，並得訂定必要事項（參照非訟事件法第127
  條第1 項），並且上開對於未成年子女權利義務之行使負擔事
  件，於婚姻無效或撤銷、確認婚姻不成立、婚姻視為消滅，與
  法院宣告停止親權、監護權、父母不繼續共同生活達6 個月以
  上及非婚生子女經認領時，準用之，不以民法第1055條所舉「
  夫妻離婚」為限（參照非訟事件法第130 條）。惟上開聲請法
  院酌定對於未成年子女權利義務之行使負擔事件之程序，法未
  禁止以訴訟方式為之，上開最高法院裁定闡釋甚明。亦即，當
  事人得選擇以非訟程序或訴訟程序請求法院酌定對未成年子女
  權利義務之行使或負擔之內容及方式。是以，當事人既以「訴
  訟」方式請求法院酌定未成年子女權利義務之行使或負擔之內
  容及方式，其程式及訴之合法要件即應適用民事訴訟法之規定
  ，而他造當事人亦得以「反訴」方式請求法院酌定未成年子女
  權利義務之行使或負擔之內容及方式，惟該「反訴」之程式及
  訴之合法要件亦應適用民事訴訟法之規定，不得「本訴」與「
  反訴」分別割裂適用民事訴訟法及非訟事件法，此觀民事訴訟
  法第260 條第2 項規定「反訴，非與本訴得行同種之訴訟程序
  者，不得提起」自明。職是之故，原告既以「訴訟」方式請求
  法院酌定他造對未成年子女應給付之扶養費，其裁判費之計算
  自應適用民事訴訟法之規定；若被告復以「反訴」方式請求法
  院酌定他造對未成年子女應給付之扶養費及交付其他財物，其
  裁判費之計算亦應適用民事訴訟法之規定。至被告反訴之請求
  非屬酌定未成年子女權利義務之行使負擔之內容及方式，即屬
  一般財產權事件，自應依民事訴訟法之規定徵收裁判費。又按
  於婚姻事件附帶請求定對於未成年子女權利義務行使或負擔之
  內容或方法，該附帶請求本質上雖為非訟事件，但其中關於命
  給付扶養費等事項，具給付裁判性質，因有強烈訟爭性，仍屬
  當事人處分權範圍，與法院依職權酌定親權行使內容及方法事
  項尚有差異。是以法院於審理是類附帶請求事件，依民事訴訟
  法第572 條之1 第2 項規定給予當事人陳述意見機會時，應注
  意交錯運用訴訟與非訟法理，就職權事項與處分權事項，分別
  給予不同程度之陳述意見機會，其中屬於給付裁判性質事項，
  抗告法院對當事人於抗告程序始提出或未於婚姻事件程序審理
  中充分表示意見之攻擊或防禦方法，亦當詳為調查，並將該調
  查證據之結果，曉諭當事人為辯論，始符合該條規範之趣旨，
  以保障當事人之程序權（最高法院100 年度台抗字第99號裁判
  意旨參照）。申言之，法院酌定對於未成年子女權利義務之行
  使或負擔事件，關於請求扶養費部分，因具有展望性、創設性
  、形成性、繼續性之特徵，固為非訟事件，並以追求未成年子
  女最佳利益為審理原則（參照民法第1055條、第1055條之1 、
  第1055條之2 ），故要求適用非訟法理，賦予法院較大裁量權
  ，追求具有合目的性、妥當性及迅速性之裁判，以妥適維護未
  成年子女之最佳利益。惟請求扶養費事件關於扶養之方法、程
  度，具給付裁判性質，因有強烈訟爭性，則應適用訴訟法理。
  亦即，上開最高法院裁判乃強調請求扶養費事件雖為非訟事件
  ，然仍須細究該事件之性格，靈活交錯適用非訟法理及訴訟法
  理，非謂將請求扶養費事件定性為非訟事件，其程序即須依非
  訟事件法為之。毋寧當事人選擇依非訟程序或訴訟程序請求法
  院酌定給付扶養費，應依事件之特徵，靈活交錯適用非訟法理
  及訴訟法理。至於當事人既選擇以「訴訟」方式請求法院酌定
  他造對未成年子女應給付之扶養費，其裁判費之計算自應適用
  民事訴訟法之規定，乃屬當然。
三經查：本件相對人即本訴原告王建鵬、王馥柔、王馥玫於99年
  3 月17日起訴請求抗告人給付扶養費，嗣經抗告人於99年6 月
  21日提起反訴，並追加相對人陳惠玲為反訴被告，聲明：(一)請
  求法院酌定未成年子女王建鵬、王馥柔、王馥玫權利義務之行
  使負擔由抗告人任之；(二)陳惠玲應返還抗告人指定贍養財產用
  益餘額12,336,281元；(三)陳惠玲應返還抗告人託其保管之金、
  銀飾與鑽戒；(四)陳惠玲應自99年4 月起至102 年1 月9 日止按
  月於每月5 日前給付王建鵬7500元、自99年4 月起至103 年8
  月6 日止按月於每月5 日前給付王馥柔7500元、自99年4 月起
  至108 年6 月12日止按月於每月5 日前給付王馥玫7500元等語
  。嗣抗告人於100 年5 月31日具狀陳報陳惠玲應返還抗告人指
  定贍養財產用益餘額為12,336,281元、代為保管之金、銀飾及
  鑽戒起訴時市價為564,105 元，合計12,900,386元。原法院遂
  於100 年8 月25日核定本件反訴訴訟標的價額為12,900,386元
  ，裁定應徵第一審裁判費125,608 元等節，有抗告人之民事反
  訴狀、民事反訴準備三狀、民事陳報三狀、原裁定等在卷可稽
  （見原法院卷(一)第59頁至第67頁、卷(二)第435 頁至第436 頁、
  第542 頁、第578 頁）。足認相對人係以「訴訟」請求法院酌
  定對於未成年子女權利義務之行使或負擔之內容及方法關於請
  求扶養費之事項，則揆諸上開最高法院97年度台上字第139 號
  裁判意旨，抗告人固亦得以「反訴」方式請求法院酌定對於未
  成年子女權利義務之行使負擔之內容及方式，惟其反訴訴訟標
  的價額之核定即應適用民事訴訟法之規定。況且，抗告人提起
  本件反訴，除請求法院酌定對於未成年子女權利義務之行使負
  擔之內容及方法（包括扶養費之請求）外，尚請求陳惠玲應返
  還抗告人指定贍養財產用益餘額12,336,281元及抗告人託其保
  管之金、銀飾與鑽戒，乃指其與陳惠玲婚姻關係存續中滋生之
  法律關係，此部分之請求非屬民法第1055條、非訟事件法第12
  7 條未成年子女權利義務之行使負擔之內容及方法，應屬一般
  財產權事件，而非法院酌定未成年子女權利義務之行使負擔之
  內容及方法事件而應給付之扶養費及交付之財物。是以，原法
  院就抗告人此部分之請求，核定本件反訴訴訟標的價額為12,9
  00,386元，並無違誤。至抗告人主張其反訴之請求均屬非訟事
  件，應依非訟事件法第13條、第14條規定徵收裁判費等語。惟
  請求法院酌定未成年子女權利義務之行使負擔之內容及方法雖
  屬非訟事件，但仍須依其事件性質靈活交錯運用非訟法理及訴
  訟法理。是以，並非謂酌定未成年子女權利義務之行使負擔事
  件本質上為非訟事件，其程序即應適用非訟事件法，若當事人
  選擇以「訴訟」方式處理上開事件，其程序即應適用民事訴訟
  法之規定。是抗告人主張其反訴請求均為非訟事件，其程序應
  適用非訟事件法等語，乃無視於自己係於訴訟程序中提起反訴
  ，應併以訴訟程序進行，復誤解立法者設計酌定未成年子女權
  利義務之行使負擔事件得以「訴訟程序」（參照民事訴訟法第
  572 條之1 、第575 條之1 、第579 條、第582 條之1 第3 項
  ）或「非訟程序」（參照非訟事件法第127 條至第130 條）解
  決，僅其審理方式應依事件之特質交錯適用非訟法理及訴訟法
  理之旨趣，故不足採。從而，抗告意旨指摘原裁定不當，請求
  廢棄原裁定關於核定訴訟標的價額部分，非有理由，應予駁回
  。
四據上論結，依民事訴訟法第495 條之1 第1 項、第449 條第1
  項、第95條、第78條，裁定如主文。
中    華    民    國    100   年    11    月    29    日
                              民事第四庭
                                審判長法官  蔡文貴
                                法      官  陳真真
                                法      官  謝靜雯
以上正本證明與原本無異。
如不服本裁定應於送達後10日內向本院提出再抗告狀（並按他造
當事人之人數附繕本），並繳納再抗告費新臺幣1,000 元。
再為抗告僅得以適用法規顯有錯誤為理由，並應委任律師為代理
人。如委任律師提起抗告者，應一併繳納抗告費。
中    華    民    國    100   年    11    月    29    日
                                書  記  官  楊茱宜
附註：
抗告人之配偶、三親等內之血親、二親等內之姻親，或抗告人為
法人、中央或地方機關時，其所屬專任人員具有律師資格並經法
院認適當者，亦得為第三審代理人。
抗告人或其法定代理人具有律師資格者及前項情形，應於提起抗
告或委任時釋明之。